臺灣臺中地方法院刑事判決
111年度交易字第1105號
公  訴  人  臺灣臺中地方檢察署檢察官
被      告  宋孟璁




上列被告因公共危險案件，經檢察官提起公訴（111 年度偵字第
19420 號），本院判決如下：
    主    文
乙○○駕駛動力交通工具而吐氣所含酒精濃度達每公升零點二五
毫克以上，累犯，處有期徒刑捌月。
    犯罪事實
一、乙○○於民國111 年3 月30日晚間10時13分許前某時，在不詳
    地點，飲用玉山台灣鹿茸酒後，明知其已飲用酒類逾量，竟
    未待體內酒精成分退去，基於酒後駕駛動力交通工具之犯意
    ，駕駛車牌號碼0000-00 號自用小客車上路，迄於同日晚間
    10時13分許，行經臺中市南區國光路與南門路之交岔路口時
    ，因見警方實施路檢，隨即將車輛急停在上開交岔路口轉角
    處並下車走至一旁，警員目擊此情遂上前攔查，發現乙○○全
    身酒氣，而於同日晚間10時36分許當場測試乙○○吐氣酒精濃
    度達每公升0.7 毫克（0.7 MG/L），始悉上情。
二、案經臺中市政府警察局第三分局報告臺灣臺中地方檢察署檢
    察官偵查起訴。
    理　　由
壹、程序事項
一、本判決所引用被告以外之人於審判外之陳述，檢察官、被告
    乙○○於本院準備程序、審理中均未聲明異議（本院卷第43至
    57、103 至111 頁），本院審酌該等證據資料作成之情況，
    核無違法取證或其他瑕疵，且與待證事實有關連性，認為適
    當得為證據，依刑事訴訟法第159 條之5 規定，均有證據能
    力。
二、又本判決所引用之非供述證據，查無違反法定程序取得之情
    形，依刑事訴訟法第158 條之4 規定之反面解釋，均具有證
    據能力。
貳、實體認定之依據
一、訊據被告矢口否認有何駕駛動力交通工具而吐氣所含酒精濃
    度達每公升零點二五毫克以上犯行，辯稱：我是將車輛停在
    上開交岔路口後，要下車前才喝1 口玉山台灣鹿茸酒，並沒
    有一邊開車一邊喝酒云云。惟查：
　㈠被告於111 年3 月30日晚間10時13分許前某時，駕駛車牌號
    碼0000-00 號自用小客車上路，迄於同日晚間10時13分許，
    行經臺中市南區國光路與南門路之交岔路口時，見警方實施
    路檢，隨即將車輛停放在上開交岔路口轉角處並下車走至一
    旁，警員目擊此情遂上前攔查，嗣於同日晚間10時36分許當
    場測試被告吐氣酒精濃度達每公升0.7 毫克（0.7 MG/L）等
    情，業據被告於警詢、檢察事務官詢問、本院準備程序、審
    理時供承在卷（偵卷第47至51、53至65、119 、120 、129 
     、130 頁，本院卷第43至57、103 至111 頁），並有警員
    職務報告、當事人酒精測定紀錄表、監視器畫面截圖、密錄
    器畫面截圖、證號查詢汽車駕駛人與車號查詢汽車車籍之資
    料、臺中市政府警察局舉發違反道路交通管理事件通知單、
    本院勘驗筆錄及勘驗監視器、密錄器之影像截圖等件在卷可
    稽（偵卷第39、41、67、71至79、81至87、89、93、95頁，
    本院卷第46至55、59至95頁），此部分事實堪予認定。
　㈡被告駕車行經上開交岔路口時，見警方在前方實施路檢，旋
    即將車輛停放在上開交岔路口轉角處，並下車走至一旁等情
    ，業如前述，被告如非為躲避酒駕臨檢，殊無必要做出此等
    惹人懷疑之舉；且就被告將車輛停放路旁之緣由，倘若被告
    於警詢時所稱：我朋友要找我去復興路靠近市府路唱歌，我
    想說到了KTV 有可能會喝酒，搭計程車去比較安全，所以才
    把車子停在路口轉角處，我準備要去便利商店叫計程車等語
    屬實（偵卷第59頁），則被告大可先駕車前往赴約，如聚會
    中有飲酒情形，迨聚會結束後再搭乘計程車離去猶未晚矣，
    遑論被告於聚會期間亦未必飲酒，何必急於一時，在尚未飲
    酒前，即倉促將車輛停放在上開交岔路口轉角處？參以被告
    於本院審理時係稱：同事有邀約我去KTV ，我停車是因為我
    不知道在哪個地方，我是準備要去便利商店搭計程車等語（
    本院卷第61頁），顯與被告前揭於警詢時所陳其知悉KTV 大
    致位置，僅係慮及聚會時可能會飲酒，遂將車輛停在上開交
    岔路口轉角處，以便至便利商店叫計程車乙情有別；再者，
    被告欲赴約而臨時決定將車輛停放路邊並非不法行為，內心
    理當至為坦蕩，根本毋須於警員上前攔查時，欺瞞警方自己
    並未駕車，甚至隨意將車輛鑰匙丟棄於路邊。準此，被告所
    為因友人邀約，乃臨時決定將車輛停在上開交岔路口轉角處
    之辯解，及其於警詢時辯稱：警察盤查時，我因為緊張想說
    跟警察講我沒有開車，警察就不會盤查我，我想說身上沒有
    車鑰匙才能證明我沒有開車，所以才把鑰匙丟在路旁等語（
    偵卷第57、59頁），於本院審理時供述：我當時看到警察，
    一時緊張，所以下車後把鑰匙隨便丟在路邊，我覺得一般人
    看到警察都會緊張等語（本院卷第108 頁），殊屬無稽，無
    非臨訟卸責之詞，不足採信。另由被告於本院審理時供述：
    我就是去修車，修到很晚，很累，剛好停完車就不自覺的喝
    酒，也沒有為什麼等語（本院卷第108 頁），可徵被告應係
    下意識地於下車前飲酒，然據被告於警詢中所陳：我沒有一
    邊開車一邊喝酒，我停車前就準備停好車的時候要喝酒，我
    將玉山台灣鹿茸酒放在副駕駛座上，我是在車輛還沒靜止時
    ，就先開啟鹿茸酒的瓶蓋，我快到我要停車的目的地時將瓶
    蓋開啟等語（偵卷第59頁），反似被告已計畫在停車後即行
    飲酒，對照被告前後所述亦有不一致之情，是其所辯停車後
    於下車前始飲酒之說詞，洵非可採。
　㈢基上各節，綜觀被告於本案偵審期間之辯解，多有違反常情
    、不符情理之處，均足彰顯被告避重就輕之掩飾心態，被告
    苟非畏罪情虛，自無庸在警方攔查時捏稱其未駕車之不實辯
    解。諸此可證，被告實係因為飲酒後駕車上路，或係於行車
    途中飲酒，因害怕遭警方察覺，乃將車輛停放在上開交岔路
    口轉角處以躲避酒駕臨檢，且立刻下車及丟棄車輛鑰匙，以
    佯裝自己並未開車而係步行經過該處之假象，此由本院勘驗
    密錄器影像，其結果顯示被告初始接受警方詢問時聲稱自己
    沒有駕駛車牌號碼0000-00 號自用小客車，該車一直停在上
    開交岔路口轉角處云云，直到警方表示要調閱路口監視器影
    像後，被告方坦言該車係其所駕駛等節益明（本院卷第49 
    、50頁）。從而，被告確有駕駛動力交通工具而吐氣所含酒
    精濃度達每公升零點二五毫克以上犯行，殆無疑義。
二、綜上，本案事證明確，被告前開所辯，委無足取，其上開犯
    行堪以認定，應依法論科。
參、論罪科刑
一、核被告所為，係犯刑法第185 條之3 第1 項第1 款之駕駛動
    力交通工具而吐氣所含酒精濃度達每公升0.25毫克以上罪。
二、按刑法第47條第1 項關於累犯加重之規定，係不分情節，基
    於累犯者有其特別惡性及對刑罰反應力薄弱等立法理由，一
    律加重最低本刑，於不符合刑法第59條所定要件之情形下，
    致生行為人所受之刑罰超過其所應負擔罪責之個案，其人身
    自由因此遭受過苛之侵害部分，對人民受憲法第8 條保障之
    人身自由所為限制，不符憲法罪刑相當原則，牴觸憲法第23
    條比例原則。於此範圍內，有關機關應自本解釋公佈之日起
    2 年內，依本解釋意旨修正之。於修正前，為避免發生上述
    罪刑不相當之情形，法院就該個案應依本解釋意旨，裁量是
    否加重最低本刑（司法院釋字第775 號解釋意旨參照）。被
    告前因公共危險案件，經本院以107 年度中交簡字第40號判
    決判處有期徒刑5 月確定，於107 年4 月19日易科罰金執行
    完畢乙情，此經檢察官於起訴書中、本院審理時主張，並舉
    出本院107 年度中交簡字第40號判決證明之（偵卷第131 、
    132 、133 至135 頁，本院卷第108 頁），復有臺灣高等法
    院被告前案紀錄表在卷可參（本院卷第15至17頁），是被告
    受徒刑之執行完畢，5 年以內故意再犯本案有期徒刑以上之
    罪，為累犯。審酌檢察官於起訴書內敘明：被告於前案執行
    完畢後，未生警惕，一再酒後駕車仍不悔改，足見前罪之徒
    刑執行成效不彰，其對刑罰之反應力顯然薄弱，且有特別之
    惡性，衡量本案犯罪情節及被告所侵害之法益，予以加重量
    刑並無罪刑不相當之情事，請依刑法第47條第1 項規定加重
    其刑等語，參以公訴檢察官於本院審理時表示：被告顯有惡
    性累積及對刑罰反應薄弱情形，請法院依法加重從重量刑等
    語（本院卷第111 頁），及被告所犯構成累犯之上開案件亦
    為公共危險案件，與本案所犯之罪名相同，且被告於上開案
    件執行完畢後，竟再犯本案，可見其確未因此知所警惕，對
    於刑罰之反應力顯然薄弱，是參照上開解釋意旨、考量累犯
    規定所欲維護法益之重要性及事後矯正行為人之必要性，爰
    裁量依刑法第47條第1 項規定加重其刑。
三、爰以行為人之責任為基礎，審酌被告明知酒精成分對人之意
    識、控制能力具有不良影響，超量飲酒後會導致對週遭事務
    之辨識及反應能力較平常狀況薄弱，竟仍心存僥倖，逞強駕
    車上路，危及道路交通安全，且乏尊重其他用路人生命財產
    安全之觀念；並考量被告除上開使本案構成累犯之公共危險
    案件外，先前已有其餘公共危險案件經法院論罪科刑之情，
    有上開臺灣高等法院被告前案紀錄表附卷可考；佐以，被告
    曾因酒後駕駛動力交通工具，致駕駛執照遭吊銷，有證號查
    詢汽車駕駛人之資料存卷為憑（偵卷第89頁），被告猶駕車
    上路，實應責難；況且，被告於本案偵審期間飾詞否認犯行
    ，未見有何悔悟之心，其犯後態度並非良好，尤其被告所測
    得吐氣酒精濃度達每公升0.7 毫克（0.7 MG/L），遠高於刑
    罰下限標準值，量刑上應併予斟酌；兼衡被告於本院審理中
    自述高職畢業之智識程度、目前從事營造木工之工作、經濟
    狀況不佳、已婚、子女未成年之生活狀況（本院卷第110  
    頁），暨其犯罪之動機、目的、手段、駕駛動力交通工具之
    種類、時間、路段、本次犯罪未發生交通事故等一切情狀，
    量處如主文所示之刑。
據上論斷，應依刑事訴訟法第299 條第1 項前段，刑法第185 條
之3 第1 項第1 款、第47條第1 項，刑法施行法第1 條之1 第1 
 項，判決如主文。
本案經檢察官李毓珮提起公訴，檢察官甲○到庭執行職務。
中　　華　　民　　國　 111　　年　　9 　　月　　30　　日
                  刑事第十三庭　法　官  劉依伶
以上正本證明與原本無異。
如不服本判決應於收受送達後20日內向本院提出上訴書狀，並應
敘述具體理由；其未敘述上訴理由者，應於上訴期間屆滿後20日
內向本院補提理由書（均須按他造當事人之人數附繕本）「切勿
逕送上級法院」。
　　　　                        書記官  盧弈捷
中　　華　　民　　國　 111　　年　　9 　　月　　30　　日
附錄本案論罪科刑法條：
中華民國刑法第185條之3
駕駛動力交通工具而有下列情形之一者，處3年以下有期徒刑，
得併科30萬元以下罰金：
一、吐氣所含酒精濃度達每公升零點二五毫克或血液中酒精濃度
    達百分之零點零五以上。
二、有前款以外之其他情事足認服用酒類或其他相類之物，致不
    能安全駕駛。
三、服用毒品、麻醉藥品或其他相類之物，致不能安全駕駛。
因而致人於死者，處3年以上10年以下有期徒刑，得併科2百萬元
以下罰金；致重傷者，處1年以上7年以下有期徒刑，得併科1百
萬元以下罰金。
曾犯本條或陸海空軍刑法第54條之罪，經有罪判決確定或經緩起
訴處分確定，於十年內再犯第1項之罪因而致人於死者，處無期
徒刑或5年以上有期徒刑，得併科3百萬元以下罰金；致重傷者，
處3年以上10年以下有期徒刑，得併科2百萬元以下罰金。